【裁判字號】    97,選上訴,333
【裁判日期】    970715
【裁判案由】    賄選
【裁判全文】
臺灣高等法院臺南分院刑事判決       97年度選上訴字第333號
上  訴  人  臺灣臺南地方法院檢察署檢察官
被      告  丙○○
                    號
選任辯護人  陳適庸  律師
被      告  甲○○即陳登美
選任辯護人  陳適庸  律師
被      告  乙○○○
                      號
上列上訴人因被告等賄選案件，不服臺灣臺南地方法院94年度選
訴字第16號中華民國97年1月23日第一審判決（起訴案號：臺灣
臺南地方法院檢察署94年度選偵字第25號），提起上訴，本院判
決如下：
    主  文
原判決撤銷。
丙○○共同連續對於有投票權之人，交付賄賂，而約其投票權為
一定之行使，累犯，處有期徒刑壹年，褫奪公權參年。減為有期
徒刑陸月，如易科罰金，以銀元參佰元即新台幣玖佰元折算壹日
，褫奪公權壹年陸月。扣案如附表編號一至三、五至十所示之烏
麻油，沒收之。
甲○○共同連續對於有投票權之人，交付賄賂，而約其投票權為
一定之行使，處有期徒刑參月，如易科罰金，以銀元參佰元即新
台幣玖佰元折算壹日，褫奪公權貳年，緩刑貳年。減為有期徒刑
壹月又拾伍日，如易科罰金，以銀元參佰元即新台幣玖佰元折算
壹日，褫奪公權壹年，緩刑貳年。扣案如附表編號一至三、五至
十所示之烏麻油，沒收之。
乙○○○共同連續對於有投票權之人，交付賄賂，而約其投票權
為一定之行使，處有期徒刑參月，如易科罰金，以銀元參佰元即
新台幣玖佰元折算壹日，褫奪公權貳年，緩刑貳年。減為有期徒
刑壹月又拾伍日，如易科罰金，以銀元參佰元即新台幣玖佰元折
算壹日，褫奪公權壹年，緩刑貳年。扣案如附表編號一至三、五
至十所示之烏麻油，沒收之。
    事  實
一、丙○○於民國（下同）九十二年八月間，因妨害公務案件，
    經台灣台南地方法院判處有期徒刑六月確定，甫於九十二年
    九月十二日易科罰金執行完畢，猶不知悔改。
二、丙○○係台南市第十六屆市議員候選人，甲○○（原名陳登
    美）係丙○○之（前）女友，乙○○○則係與丙○○居住同
    一巷弄之鄰居，丙○○基於對有投票權人行求或交付賄賂之
    概括犯意，於九十四年六月間，即指示與其有上開犯意聯絡
    之甲○○向雲林縣西螺鎮○○路二五０號「協泉麻油工廠」
    ，以每瓶新台幣（下同）七十元之價格訂購每盒二瓶裝共計
    四百瓶之「老李仔頭番榨本產烏麻油」後（每盒二瓶裝，下
    稱烏麻油禮盒），以宅配方式送貨至台南市○○區○○路一
    段二二０巷七弄二十二號（即台南市○○區○○路一段四０
    七巷一０二弄十九號丙○○住處之後門），由丙○○簽收。
    後甲○○復分別於九十四年七月間、九十四年八月二十七日
    及九十四年九月十四日，以相同價格再向「協泉麻油工廠」
    訂購二百瓶、一百二十瓶及一百瓶麻油，並由丙○○付款簽
    收。丙○○取得前開烏麻油禮盒後，於九十四年七月至九月
    間某日，指示在其住處幫傭不知情之印尼籍勞工AnisSugian
    aw arni（已於九十四年十月十三日出境，違反公職人員選
    舉罷免法另經檢察官為不起訴處分），將烏麻油禮盒送至台
    南市○○區○○路一段四０七巷一０二弄，欲贈送該巷弄有
    投票權之各住戶，以要求選舉時投票支持丙○○，乙○○○
    收受烏麻油禮盒一盒後（乙○○○收受賄賂部分另經台灣台
    南地方法院檢察署檢察官為不起訴處分），竟基於與丙○○
    共同對有投票權人行求或交付賄賂之概括犯意聯絡，將丙○○交予該印尼籍外勞之烏麻油禮盒，分送或放置鄰居住處門
    口、或任由如附表所示之有投票權之住戶自行領取（交付方
    式詳如附表所示），而共同對如附表所示之有投票權人行求
    或交付烏麻油禮盒，行求或約定投票支持丙○○。嗣於九十
    四年十月二十日七時許，經台灣台南地方法院檢察署署檢察
    官指揮法務部調查局台南市調查站及台南市警察局第三分局
    ，持搜索票前往如附表所示之地址執行搜索，除附表編號４
    外，每處均扣得「老李仔頭番榨本產烏麻油」一盒共九盒（
    十八瓶）。
三、案經台灣台南地方法院檢察署檢官指揮法務部調查局台南市
    調查站及台南市警察局第三分局報請該署偵辦後，經該署檢
    察官偵查起訴。
    理  由
壹、證據能力部分：
一、按被告以外之人於審判外之陳述，經當事人於審判程序同意
    作為證據，法院審酌該言詞陳述或書面陳述作成時之情況，
    認為適當者，亦得為證據。當事人、代理人或辯護人於法院
    調查證據時，知有第一百五十九條第一項不得為證據之情形
    ，而未於言詞辯論終結前聲明異議，視為有前項之同意，刑
    事訴訟法第一百五十九條之五定有明文。查本件認定事實所
    引用之審判外之供述證據，公訴人、被告及其選任辯護人於
    經本院準備程序中均表示無意見，於審理提示調查亦均表示
    無意見，迄於言詞辯論終結前亦未聲明異議，可認為同意作
    為證據，本院審酌該供述證據之取得過程並無瑕疵，與本案
    待證事實間復具有相當之關聯性，以之為本案證據尚無不當
    ，自得採為證據。
二、另本案原審辯護人於原審對本案相關之證人於偵訊之證述之
    證據能力有爭執，惟本案相關證人於原審審理時均已到庭具
    結作證並接受詰問，渠等於偵訊時之證述內容與於原審審理
    時所證之內容雖稍有不同，惟渠等於偵訊時或業已具結作證
    ，或係基於被告身分所接受之訊問而未具詰，因依刑事訴訟
    法第一百五十九條之一第二項之規定，原則上屬於法律規定
    為有證據能力之傳聞證據，於例外顯有不可信之情況，始否
    定其得為證據。而該被告以外之人已經原審以證人身分傳喚
    到庭並經具結作證，且由被告為反對詰問，是前揭非以證人
    身分而在檢察官面前未經具結之陳述筆錄，業經合法調查，
    除顯有不可信之情況者外，自得為證據，有最高法院96 年
    度台上1677號、第3527號、4064號判決可參。又本案原審辯
    護人原審亦對本案相關證人於警詢時及偵訊時之證述之證據
    能力有爭執，惟渠等警詢時及偵訊時之陳述與渠等於原審審
    理時所證之情不符，然證人等警詢時之供述，係警方為查證
    案發經過情形而通知其赴警局接受詢問，於詢問後復經證人
    於筆錄簽名按指印，渠等亦均稱當時記載之內容正確且均在
    渠等自由意志下所為之陳述，是堪信證人上開警詢所述均係
    出於其任意，並無警方誘導等違法取供情事。而渠等於警詢
    之供述距案發未久，有關案發經過之記憶自較嗣後審理時清
    晰，其就有關案發經過之細節部分所為之供述，較諸其嗣於
    原審審理時之證述，自具有較可信之特別情況，且其警訊中
    之供述為證明被告等人犯罪事實存否所必要，依刑事訴訟法
    第一百五十九條之二之規定，亦得採為證據，併此敘明。
貳、實體部分：
一、訊據被告丙○○、陳震穎、乙○○○於本院審理時均矢口否
    認有何賄選之犯行，被告丙○○辯稱：我並未將前述烏麻油
    委託乙○○○轉送予李壁君等人，係乙○○○表示該批麻油
    是我寄寓地之外籍傭人致送前述麻油予乙○○○，並非我所
    致送，乙○○○並非我之助選員，且當時我未具備候選人資
    格，乙○○○如何向李壁君等說明麻油係何人致送，與我均
    無關係云云。被告甲○○辯稱：我不是很清楚要幹什麼，是
    被告丙○○請我幫他訂的，因為我住西螺。我只是訂貨，簽
    收，我是沒有看到他簽收，我只記得有一次我付款，他有說
    要給我，不知道他有無給我。有一次我回來我看到東西，印
    尼籍勞工說是被告丙○○簽收的，可是這一次，我不知道是
    否第一次，我只記得有一次是印尼籍勞工說是貨到了，我猜
    想是丙○○簽收云云。被告乙○○○則辯稱：我記得大概是
    幾個月前，小孩子剛好放暑假，中秋節之前，劉昌家中的女
    外勞手拿數個烏麻油禮盒放在我家門口牆壁邊，她以粗糙的
    台語向我表示一個禮盒給我們煮的，剩下的部分請我幫忙發
    送給鄰居，當時女外勞並沒有提到跟選舉有關。這次收到該
    烏麻油禮盒時，丙○○及該女外勞並未提到跟此次選舉有關
    云云。
二、查：被告甲○○於警詢中供稱：「（妳曾否向雲林縣西螺鎮
    協泉麻油工廠訂購「老李仔頭番榨本產烏麻油」？為何要訂
    購？如何訂購？如何付帳？訂購數量？）有，因我係雲林縣
    西螺人，某次返回西螺時，購買一瓶「老李仔頭番榨本產烏
    麻油」帶回台南，丙○○表示很香很好吃，就要我代為訂購
    ，九十四年六月問，我即親自前往協泉麻油工廠與工廠老闆
    商討「老李仔頭番榨本產烏麻油」價格，最後協議以每瓶新
    台幣七十元成交，之後丙○○即交待我向協泉麻油工廠訂購
    四百瓶烏麻油，我遂以電話向該工廠訂購，送貨地址為台南
    市○○區○○路一段二二０巷七弄二二號，貨到時由丙○○
    簽收，但因丙○○無錢，要我先行代付二萬八千元，後來丙○○又陸續叫我增訂三次，第一次二百瓶，貨款一萬四千元
    ，第二次一百二十瓶，貨款八千四百元，第三次一百瓶，貨
    款七千元，後三次亦均由丙○○簽收，並由丙○○付款。前
    後總計訂購四次，總數八百二十瓶，每次貨品均送至丙○○
    自行製作之門牌號碼：台南市○○區○○路一段二二０巷七
    弄二十二號，該址實際上即為長溪路一段四０七巷一０二弄
    十九號丙○○住處後門。台南市○○路○段二二０巷七弄二
    十二號門牌即係由丙○○自行製作」、「（為何要將烏麻油
    送到該址？）在我住進丙○○的家以後，丙○○即向我表示
    ：以後任何信件或宅急便都上述住址即可，因此我幫丙○○
    訂購烏麻油時，才會要求廠商將烏麻油也送到上址」、「（
    丙○○訂購前述大量烏麻油做何用途？如何處置？）該些烏
    麻油都是由丙○○自己在處理，他未告知我做何用途，但在
    七月之前，我僅看到丙○○自行駕駛吉普車或ＢＭＷ轎車載
    運前述烏麻油外出，七月初綽號「四旺」的司機受雇丙○○
    之後，他們即開車載運烏麻油一起外出致送」等語（見警卷
    第13─15頁），並有協泉麻油工廠出貨單宅配通寄件人收執
    聯「單號：00000000000」、協泉麻油工廠出貨
    單宅配通寄件人收執聯「單號：000000000000
    」、協泉麻油工廠九十四年八月份宅配貨銷記錄影本、協泉
    麻油工廠九十四年九月份宅配貨銷記錄影本、宅配通寄件人
    收執聯及九十四年八、九月宅配貨銷紀錄影本各二紙，及台
    灣大哥大股份有限公司雙向通聯資料查詢表附卷可參。據上
    ，可證該八百二十瓶麻油係由被告甲○○以被告丙○○提供
    其使用之0000000000號行動電話向雲林縣西螺鎮
    之協泉麻油工廠訂購，經該工廠寄送至被告丙○○位於台南
    市○○區○○路一段二二０巷七弄二十二號處所後，由該處
    所之人簽收並付款。況且，依被告甲○○上開之供述內容可
    知，其指稱該等烏麻油均係被告丙○○囑其代為訂購，而協
    泉麻油工廠出貨單上，蓋有被告之印文或「劉」之署押，被
    告對該印文之真正並不爭執，衡諸被告甲○○與被告間既有
    之特殊情誼，苟非被告丙○○確曾囑其訂購該等烏麻油，被
    告甲○○應不至於違背實情在警訊中為該等不利於被告之供
    述。據此，堪信該烏麻油確係被告丙○○授意證人甲○○代
    為訂購，且該烏麻油先後送貨到府時，縱非被告丙○○親自
    簽收，亦係被告丙○○授意之人所簽收。被告丙○○雖否認
    曾囑託被告甲○○代為訂購烏麻油，並否認曾簽收或授意他
    人簽收該等烏麻油云云，惟該等烏麻油既均送抵被告丙○○
    住處，業如前述，且出貨單上所蓋被告之印文亦為真正，苟
    非被告丙○○所訂購及簽收，依常情而言，被告丙○○自可
    提出究係何人簽收之相關證據，用以證明該等送抵其住處之
    烏麻油非其訂購及簽收之事實，乃被告丙○○迄今未能舉證
    澄清，其空言否認，自不足採。從而該烏麻油係被告丙○○
    委由被告甲○○所訂購之事實，尚非無憑，堪以採信。
三、再查，被告乙○○○於警詢中供稱：「（提示:AnisSugian
    a warni口卡相片一張）請問該女子是否為丙○○家中的女
    外勞？（經檢視後作答）是的，就是該女外勞就是丙○○家
    中請的，是她拿該批烏麻油禮盒給我的」等語（見警卷第54
    頁），經核與被告甲○○所證述：「（你們那個住所共住幾
    個人？）我、被告丙○○、印尼籍勞工Anis Sugianawarn i
    三人」、「（印尼籍勞工Anis Sugianawarni是何人僱用的
    ？）被告丙○○」、「（家裡面何人指揮印尼籍勞工Anis
    Sugianawarni？）我叫她做什麼他會做，被告丙○○指揮她
    也會」等語（見原審卷一第125頁）。依其二人上開互核大
    致相符之供詞以觀，可知該等烏麻油係被告丙○○家中所僱
    用之外勞拿到被告乙○○○家中，並請被告乙○○○代為發
    送予鄰居。故將數盒烏麻油送予被告乙○○○之外勞，依被
    告乙○○○之供詞及被告甲○○之證述，該外勞係被告丙○○所僱用及指揮，且該等烏麻油又係與前述送抵被告丙○○
    住處之烏麻油相同，則依此事實，而該烏麻油既係被告丙○○委由被告甲○○所訂購乙節，已如上述，則依一般社會通
    念，亦足堪認定該外勞係因被告丙○○之授意，而將烏麻油
    分送予被告乙○○○，並再囑由被告乙○○○轉送予鄰居，
    應可認定。
四、關於對證人蘇金蘭、盧風發、楊秋蓮、翁志仁及沈松茂交付
    賄賂之部分：
（一）證人蘇金蘭部分：
      證人蘇金蘭於警詢證稱：「這兩瓶烏麻油是我鄰居賴來于
      親手交給我的，賴來于向我表示，是因為丙○○市議員而
      送的…」等語（見卷第30頁）；於偵訊時證稱：「是賴于
      拿來給我的，在八月份某一天，她拿來時說是丙○○選舉
      送的，她沒有叫我市議員要選丙○○，但有說要友持丙○○，是要我選丙○○意思，麻油上沒有標語或宣傳，其有
      賴來于口頭告知大家而已…」等（見選他卷第138頁）。
      。又檢察官於本案係對證人蘇金蘭為緩起訴一年，有台灣
      台南地方法院檢察署九十四年度選偵字第二六號緩起訴處
      分書可按，此屬檢察官對其為有罪之認定，蘇金蘭並未對
      此處分有何異議，而未聲請再議，足認其亦不否認有檢察
      官對其所認定之犯行。據上，足證乙○○○於贈送麻油時
      ，確有告知證人蘇金蘭發該烏麻油禮盒係投票予被告丙○○之對價。乙○○○與蘇金蘭有賄賂之交付與收受之意思
      。
（二）證人盧風發部分：
      證人盧風發於警詢時證稱：兩瓶烏麻油是住在我斜對面拾
      荒老婦人拿給我的，大約在一個月前，她告訴我是選舉的
      事情，我有說選舉要幫忙，是外勞的，我們那條巷子只有
      丙○○他家有請外勞等語（見警卷第32頁）；於偵訊時證
      稱：麻油是乙○○○一個月拿給我的，她確實有說選舉要
      幫忙，是外勞送的，我知道只有丙○○有請外勞…等語（
      見選他卷第150頁）。又於本案檢察官係對證人盧風發為
      緩起訴一年，有台灣台南地方法院檢察署九十四年度選偵
      字第二六號緩起訴處分書可按，此屬檢察官對其為有罪之
      認定，盧風發並未對此處分有何異議，而聲請再議，足認
      其亦不否認有檢察官對其所認定之犯行。據上，足證乙○○○於贈送麻油時，確有告知證人盧風發該麻油係投票予
      被告丙○○之對價，乙○○○與盧風發有賄賂之交付與收
      受之意思。
（三）證人楊秋蓮部分：
      證人楊秋蓮於警詢時證稱：乙○○○有替丙○○向我賄選
      ，是在九十四年七、八月間某天下午五時四十分左右，在
      我門口，她拿兩瓶老李仔本產烏麻油給我，並說是丙○○
      要給我的，丙○○平時或年節沒有送我物品等語（見警卷
      第37─39頁）。於偵訊時證稱：麻油是乙○○○送的，她
      說丙○○要送給我的等語（見選他卷第146頁）。又於本
      案檢察官係對證人楊秋蓮為緩起訴一年，有台灣台南地方
      法院檢察署九十四年度選偵字第二六號緩起訴處分書可按
      ，此屬檢察官對其為有罪之認定，楊秋蓮並未對此處分有
      何異議，而聲請再議，足認其亦不否認有檢察官對其所認
      定之犯行。據上，足證乙○○○於贈送烏麻油時，證人楊
      秋蓮明知該烏麻油係投票予被告丙○○之對價，乙○○○
      與楊秋蓮有賄賂之交付與收受之意思。
（四）證人翁志仁部分：
      證人翁志仁於偵訊時證稱：九月中旬某日下班，我有收到
      二瓶麻油，我有去問十六號的郭阿姨及十二號的賴來于，
      他們說是丙○○選舉要發給我們的，我知道丙○○要選市
      議員等語（見選他卷第142頁）。又於本案檢察官係對證
      人翁志仁為緩起訴一年，有台灣台南地方法院檢察署九十
      四年度選偵字第二六號緩起訴處分書可按，此屬檢察官對
      其為有罪之認定，翁志仁並未對此處分有何異議，而聲請
      再議，足認其亦不否認有檢察官對其所認定之犯行。據此
      ，可知乙○○○於贈送麻油之當日，有告知證人翁志仁該
      烏麻油係丙○○所交付，而翁志仁亦知悉係欲投票給被告
      丙○○之對價，足證乙○○○與盧風發確有賄賂之交付與
      收受之意思。
（五）證人沈松茂部分：
      證人沈松茂於警詢時證稱：在今年八、九月間某日，在我
      住所大門的抽水馬達駕子旁放有兩瓶烏麻油，隔天我主動
      問乙○○○，她向我表示是丙○○的外勞分送的，我沒有
      深入追問，因我聽說鄰居都有收，當時我並未多想，就就
      把烏麻油放在廚房裡等語（見警卷第58頁）；於偵訊時證
      證：丙○○的外勞送我烏麻油，應該與選舉有關，我收受
      麻油，已知悉丙○○是候選人了等語（見選他卷第131頁
      ）。又於本案檢察官係對證人沈松茂為緩起訴一年，有台
      灣台南地方法院檢察署九十四年度選偵字第二六號緩起訴
      處分書可按，此屬檢察官對其為有罪之認定，沈松茂並未
      對此處分有何異議，而聲請再議，足認其亦不否認有檢察
      官對其所認定之犯行。據上，可知乙○○○於贈送烏麻油
      之隔日，有告知證人沈松茂該烏麻油係丙○○所交付，而
      沈松茂亦知悉係欲投票給被告丙○○之對價，足證乙○○○與沈松茂確有賄賂之交付與收受之意思。
五、關於對證人李牡丹、李壁君、鄭雪、林菊、陳明諺行求賄賂
    之部分：
（一）證人李牡丹部分：
      證人李牡丹證稱乙○○○交付麻油禮盒一盒，然證稱乙○○○並未表示為何贈送麻油禮盒一盒等語（見卷第24 頁
      、原審卷第135─137頁）。是證人李牡丹於收受時尚難認
      有收受賄賂之意思
（二）證人李壁君部分：
      證人李壁君證稱扣案之麻油禮盒一盒，係被告乙○○○於
      九十四年七月間所交付，並表示係被告丙○○所贈，其當
      時覺得很奇怪，因為丙○○和我們相處並不愉快，其收受
      時並不知丙○○要選舉。是證人李壁君於收受時尚難認有
      收受賄賂之意思。
（三）證人鄭雪部分：
      證人鄭雪證稱係乙○○○交付烏麻油禮盒一盒，已不記得
      日期，乙○○○並未表示為何贈送烏麻油禮盒（見警卷第
      35頁、選他卷第134頁、原審卷二第125─127頁）。是證
      人鄭雪於收受時尚難認有收受賄賂之意思。
（四）證人林菊部分：
      證人林菊證稱我沒有拿烏麻油，我不清楚來源，詳細時間
      已不清楚等語（見警卷第44─45頁）。而其前夫王萬春則
      證稱扣案之麻油禮盒一盒，係被告丙○○的外勞於九十四
      年八、九月間所交付，她說要烏麻油的人來拿喔，丙○○
      平日並未贈禮予鄰居（見警卷第42─43頁，原審卷二第
      135─136頁）。是丙○○所送之烏麻油禮盒證人林菊部分
      係由其前夫收受，尚難認其有收受賄賂之意思。
（五）被告乙○○○之子陳明諺部分：
      被告乙○○○坦承扣案之麻油禮盒一盒，係於九十四年七
      至九月間，被告丙○○的外勞拿來送的，伊有分送予數名
      鄰居（按該巷弄為一至十九號，丙○○為十九號），有些
      是鄰居自己來拿的，大家都知道是被告丙○○送的（見警
      卷第53─54頁、選他卷第136頁）。是丙○○所送之烏麻
      油禮盒陳明諺部分係由其母乙○○○收受，尚難認其有收
      受賄賂之意思。
六、依上開證人所述，因上開證人對於被告乙○○○究竟係於何
    時分送烏麻油禮盒之時間，所述不一，被告等人又否認犯罪
    ，故本院已無從證人及被告等之所證中確認正確分送烏麻油
    禮盒之日期。是本院僅得認定被告乙○○○分送烏麻油禮盒
    之日期為九十四年七至九月間。
七、按賄選行為成立與否，除應就行為人主觀犯意及共犯犯意聯
    絡等心理狀態及行為時客觀情事，為綜合判斷外，仍須因時
    因地，衡以社會常情及經驗法則，作為論斷基礎。是否該當
    賄賂要件，亦應在不悖離國民法律感情與認知，就社會一般
    生活經驗評價，該罪立法本旨，始能為大眾所接受。又於人
    與人間必有往來互動，尤其衣食物品贈送，為鄰里間互動方
    式之一，亦是我國民間固有傳統。在平常時期，此種行為當
    然合情合法。在選舉期間，亦須有前揭所述主觀犯意及對價
    關係，且是否有此二者意思合致，亦應審慎認定，要非謂凡
    於競選期間，致贈一定價值物品請求支持某特定候選人行為
    ，不問物品種類、性質、交付及接受者雙方主觀上有無認識
    所收受財物係屬賄賂等情，一律論以行賄、受賄罪處斷（最
    高法院92年台上518號、2773號、4881號、4921號判決參照
    ）。至於接近選舉期間，此種禮尚往來互動，可否謂為賄賂
    ，除須審酌上揭外，更須審酌其離選舉期間遠近，是否足以
    使相對人有完全聯結，與該財物不正利益本身客觀上，更須
    足以促使相對人心意動搖或變更等情，作為論斷基礎。否則
    ，若任何禮尚往來互動，只要牽涉選舉，均發生質變而所謂
    為賄賂，不僅動輒得咎，更是矯枉過正，顯與國民生活經驗
    及法律認知不合，非立法本旨。經查：
（一）被告丙○○從政，而與證人蘇金蘭等證人雖為鄰里，贈送
      烏麻油目的及原因，本有多種可能，係平常往來互贈，聯
      絡情誼，以增人脈，善結人際，而與賄選無關，或存有不
      法，而為賄選對價，均有可能。惟查，本件被告丙○○自
      始否認有購買及贈送烏麻由予蘇金蘭等證人，顯故意隱瞞
      購買及贈送烏麻油之情形，且與鄰里間之互贈，以聯絡情
      誼，增廣人脈，善結人際，此為民意代表天經地義，無何
      不可告人之事，被告丙○○自可光明磊落配合調查，而無
      刑責之虞。其捨此不為，竟反而刻意隱瞞，全盤否認，均
      在在顯示其心虛之表現，並突顯其有不法意圖，始會有此
      反應。再參與被告丙○○自承平日從未送過任何物品與鄰
      居，與鄰居間彼此平時並無互動，甚至關係不好，此亦據
      證人蘇金蘭、楊秋蓮、李壁君、翁志仁、王萬春等人證述
      在卷（見警卷第30、27、43頁，原審卷二第76、131頁）
      。此外，證人甲○○於警詢時證稱：我原本不知道訂購烏
      麻油之實際用途，十月十六日在丙○○競選總部成立時，
      我隱約聽到丙○○電話問選民有無收到烏麻油，我才知道
      烏麻油係用來致送選民尋求支持等語（見警卷第15頁）；
      於偵訊時亦證稱丙○○訂購烏麻油是準備選舉賄選之用，
      丙○○並沒有跟我講，他早就有參選的意願了等語（見選
      他卷第153頁）。據上，可知被告丙○○平時既無此敦親
      睦鄰之舉，其贈送一定價值物品給鄰居之行為即無持續性
      ，其於選舉前大量購買烏麻油並指示其印尼籍女傭贈送給
      其平時並無互動，關係不佳之鄰居，顯示其主觀之犯意在
      於賄選，所送之烏麻油則屬對價無疑。
（二）被告甲○○於警詢時雖僅供稱上開其於被告丙○○競選總
      部時始知悉丙○○訂購烏麻油之實際用途，惟其於偵訊時
      即供稱丙○○訂購烏麻油是準備賄選之用，丙○○並沒有
      跟我講，但我知道，因他一人在短期內，不可能用那麼多
      麻油，他很早即有參選意願，我知道賄選是不對的，我事
      後也蠻後悔的…等語（見選他卷第153頁），且被告甲○○於第一次為被告丙○○向「泉麻油工廠」訂購烏麻油禮
      盒後，於九十四年七月間、八月二十七日及九月十四日，
      又連續三次向「協泉麻油工廠」訂購三次之烏麻油禮盒。
      更足證被告甲○○於偵訊時所述知悉被告丙○○訂購烏麻
      之用途無誤。是被告甲○○於被告丙○○委由其訂購烏麻
      油禮盒時，亦有對其他有投票權之人行求或交付賄賂之犯
      意。
（三）被告乙○○○雖辯稱發送時並不知道被告丙○○要選台南
      市議員，惟據證人蘇金蘭、盧風發、楊秋蓮、翁志仁、沈
      茂松上開所證被告乙○○○曾表示係丙○○所送、請選舉
      時幫忙丙○○、丙○○要選舉市議員等語。是被告乙○○○幫忙被告丙○○分送烏麻油禮盒給蘇金蘭等人時，亦有
      對其他有投票權之人行求或交付賄賂之犯意。
八、證人蘇金蘭、盧風發、楊秋蓮、翁志仁及沈松茂於原審審理
    時，雖均更易其證詞，並改稱：「乙○○○沒有說這兩瓶烏
    麻油丙○○送的」、「我不知道她送我烏麻油的原因」、「
    她沒有說是何人所送」、「這兩瓶烏麻油放在我家門口，我
    沒有求證」云云（見原審卷二第53─62、65─74 、76─78
    、80、119─123頁）。惟證人蘇金蘭、盧風發、楊秋蓮、翁
    志仁及沈松茂於警詢及偵查，確實證稱其知悉所收受之烏麻
    油係丙○○所贈送之物且與選舉有關等情，為其等所不否認
    ，且本案檢察官係對其等均為緩起訴一年，業如上述，此屬
    檢察官對其為有罪之認定，其等並未對此處分有何異議，而
    聲請再議，足認其等亦不否認有檢察官對其所認定之犯行。
    是其等於警詢及偵查中應訊之內容應可信為真實，其等於原
    審審理時所為之證詞顯有隱瞞保留而與事實不符。故其等於
    原審審理時所為證詞之可信度，應較其等於警詢、偵查中所
    為證述之可信度為低，自難僅以前開證人於原審審理時所為
    更異之證詞，據以對被告丙○○、乙○○○為有利之認定。
九、按共同正犯之意思聯絡，原不以數人間直接發生者為限，即
    有間接之聯絡者，亦包括在內。如甲分別邀約乙、丙犯罪，
    雖乙、丙間彼此並無直接之聯絡，亦無礙於其為共同正犯之
    成立，最高法院七十七年台上字第二一三五號著有判例可資
    參照；且共同實施犯罪行為之人，在合同意思範圍以內，各
    自分擔犯罪行為之一部，相互利用他人之行為，以達其犯罪
    之目的者，即應對於全部所發生之結果共同負責；共同正犯
    間非僅就其自己實施之行為負其責任，並在犯意聯絡之範圍
    內，對於其他共同正犯所實施之行為，亦應共同負責。有最
    高法院七十七年度台上字第二一三五號、三十二年上字第一
    九０五號判例可參。查，本件被告丙○○委由知情之被告甲○○訂購烏麻油禮盒後，再授意在其住處幫傭不知情之印尼
    籍外勞，將烏麻油禮盒送至台南市○○區○○路一段四０七
    巷一０二弄，欲贈送該巷弄有投票權之各住戶，以要求選舉
    時支持被告丙○○，該印尼籍外勞再委由被告乙○○○分送
    給附近鄰居，乙○○○明知該烏麻油禮盒係丙○○欲作為賄
    選之對價，竟於收受烏麻油禮盒一盒後，將丙○○交予該印
    尼籍外勞之麻油禮盒，分送或放置鄰居住處門口、或任由如
    附表所示之住戶收取等情，已如上述。茲被告丙○○委由被
    告甲○○訂購烏麻油禮盒，經由該印尼籍外勞再委由被告乙○○○所為上開行求、交付賄賂之行為，被告甲○○與被告
    丙○○即有直接之聯繫，而被告乙○○○與被告丙○○間或
    並無直接聯繫之情形，但其二人間之犯意已屬間接之聯絡，
    且被告乙○○○已為共同實施犯罪行為之一部，又未超出被
    告丙○○犯意聯絡範圍之外。揆之前揭意旨，被告丙○○、
    甲○○與乙○○○實施上開賄選行為，在渠等人合同之意思
    範圍以內，各自分擔犯罪行為之一部，相互利用他人之行為
    ，以達其犯罪之目的，即應對於全部所發生之結果共同負責
    。
十、綜上所述，足證被告丙○○、甲○○及乙○○○上開所辯，
    僅係其卸責之詞，不足採信。此外，復有台灣台南地方法院
    檢察署檢察官指揮法務部調查局台南市調查站及台南市警察
    局第三分局，持搜索票前往如附表所示之地址執行搜索，除
    附表編號四外，每處均扣得「老李仔頭番榨本產烏麻油」一
    盒共九盒（十八瓶）之烏麻油禮盒及附表所示之證人李牡丹
    等人戶籍皆設在台南市安南區，為有投票權之人之法務部戶
    役政連結作業系統列印資料各一份在卷可稽。事證明確，被
    告丙○○、甲○○及乙○○○之罪證明確，應依法論科。
十一、論罪：
（一）按公職人員選舉罷免法第九十條之一第一項之賄選罪，其
      行求賄選階段，屬行賄者單方意思表示行為，不以相對人
      允諾為必要；而交付賄選階段，則行賄者已實施交付賄賂
      或不正利益之行為，一經交付，罪即成立。亦即投票行賄
      罪於行為人交付賄賂或其他不正利益時，交付之相對人對
      其交付之目的已然認識而予收受，其交付賄賂或其他不正
      利益之犯行即為成立，不以收受者確已承諾，或進而為一
      定投票權之行使為必要。查被告乙○○○或印尼籍外勞分
      送麻油禮盒予如附表所示之選民，其中有投票權人李牡丹
      、李壁君、鄭雪均僅知悉係被告丙○○所贈與，而有投票
      權人林菊係由其無投票權之前夫王萬春收受麻油禮盒，陳
      明諺係由其無投票權之母親即被告乙○○○收受，林菊及
      陳明諺均無收賄之意思，且無證據證明王萬春及乙○○○
      係為有投票權人收受，再亦均無積極證據認定李牡丹、李
      壁君、鄭雪及林菊均有允諾支持被告丙○○，被告丙○○
      、甲○○及乙○○○此部分犯行，核屬行求賄選。附表所
      示之選民蘇金蘭、盧風發、楊秋蓮、翁志仁及沈松茂，收
      受時均知悉係被告丙○○為選舉所贈與，渠等對交付麻油
      禮盒之目的已然認識而予收受，被告丙○○、甲○○及乙○○○此部分犯行，應屬交付賄選。
（二）核被告丙○○、甲○○及乙○○○所為，均係犯修正前公
      職人員選舉罷免法第九十條之一第一項對有投票權之人交
      付賄賂而約其為投票權一定之行使罪嫌，渠等行求之低度
      行為為交付之高度行為所吸收，不另論罪。
（三）被告丙○○指使不知情之印尼籍外勞分送賄賂，為間接正
      犯。
（四）被告丙○○、甲○○及乙○○○就上開犯行，依上所述，
      各自分擔犯罪行為之一部，相互利用他人之行為，以達其
      犯罪之目的，應對全部發生之結果共同負責，自均為共同
      正犯。
（五）被告丙○○、甲○○及乙○○○所為上開各次交付賄賂犯
      行，時間緊接、犯罪構成要件相同，顯係基於概括犯意反
      覆為之，為連續犯，均應依修正前刑法第五十六條規定，
      論以一罪，並加重其刑。
（六）被告丙○○有如事實欄所述之前案資料，於經執行完畢後
      五年之內再故意犯本件有期徒刑以上之罪，為累犯，應依
      刑法四十七條第一項之規定加重其刑。
（七）被告甲○○於偵查中已自白犯行，應依修正前公職人員選
      舉罷免法第九十條之一第五項前段之規定減輕其刑。
十二、新舊法比較：
（一）公職人員選舉罷免法部分：被告行為後，公職人員選舉罷
      免法，已於九十四年十一月三十日及九十六年十一月七日
      修正公佈，並於公布日施行。八十三年七月二十三日修正
      施行之公職人員選舉罷免法第九十條之一第一項關於對於
      有投票權之人，行求期約或交付賄賂或其他不正利益，而
      約其不行使投票權或為一定之行使者，於修正前係規定處
      五年以下有期徒刑，得併科新台幣四十萬元以上四百萬元
      以下罰金；惟修正後（九十四年修正之條文為九十條之一
      ，九十六年十一月七日修正之條文則為九十九條），其刑
      度均改為處三年以上十年以下有期徒刑，得併科新台幣一
      百萬元以上一千萬元以下罰金。故修正後處罰，顯較修正
      前為重，從而被告於行為後法律有變更，依刑法第二條第
      一項前段規定，適用行為時即八十三年七月二十三日修正
      施行（簡稱修正前）之公職人員選舉罷免法第九十條之一
      第一項規定處罰。
（二）刑法部分：按被告行為後，刑法已於九十四年二月二日修
      正公布，並於九十五年七月一日生效施行。而刑法第二條
      第一項修正為「行為後法律有變更者，適用行為時之法律
      。但行為後之法律有利於行為人者，適用最有利於行為人
      之法律。」，採「從舊從輕」之原則，與修正前刑法第二
      條採「從新從輕」之原則不同。又比較時應就罪刑有關之
      共犯、未遂犯、想像競合犯、牽連犯、連續犯、結合犯，
      以及累犯加重、自首減輕暨其他法定加減原因（如身分加
      減）與加減例比等一切情形，綜其全部罪刑之結果而為比
      較。
  （1）連續犯部分：被告行為後，因新法業已刪除刑法第五十
       六條連續犯之規定，此刪除雖非犯罪構成要件之變更，
       但顯已影響行為人刑罰之法律效果，自屬法律有變更，
       比較新、舊法結果，依舊法採連續犯之規定，依新法則
       為數罪併罰，是應以適用舊法論以連續犯對被告較有利
       。
  （2）罰金部分：刑法第三十三條第五款關於「罰金：一元以
       上」之規定，修正公布為「罰金：新台幣一千元以上，
       以百元計算」，法定本刑中列有罰金者，因新法之規定
       其法定最低度罰金因之提高，涉及科刑規範變更，自有
       新舊法比較之必要。而舊法最低度之一元銀元，折算為
       新台幣三元，並經罰金罰鍰提高標準條例提高為十倍，
       即新台幣三十元，因新法之規定其法定最低度罰金為一
       千元，且以百元計。比較結果，自以舊法較有利於被告
       。
  （3）綜上全部加減原因罪刑之比較，以適用修正前刑法上開
       之規定較有利於被告，並一體適用之。
  （4）共同正犯部分：修正施行前刑法第二十八條之規定為：
       「二人以上共同實施犯罪之行為者，皆為正犯」，修正
       施行後之規定則為：「二人以上共同實行犯罪之行為者
       ，皆為正犯」，揆諸本條之修正理由係為釐清陰謀共同
       正犯、預備共同正犯是否合乎正犯之要件，即認共同正
       犯包括共謀共同正犯，但不包括陰謀共同正犯及預備共
       同正犯。故關於共同實施犯罪之正犯論以共同正犯，無
       論依修正前或修正後之規定，均構成共同正犯，即無有
       利或不利之情形，無庸為新舊法之比較。
  （5）累犯部分：修正後刑法第四十七條規定「受徒刑之執行
       完畢，或一部之執行而赦免後，五年以內故意再犯有期
       徒刑以上之罪者，為累犯，加重本刑至二分之一。」；
       而被告行為時，刑法第四十七條第一項規定「受徒刑之
       執行完畢，或一部之執行而赦免後，五年以內再犯有期
       徒刑以上之罪者，為累犯，加重本刑至二分之一。」。
       是新法累犯之規定以故意再犯者為限，並不包括過失犯
       。被告於五年內意再犯有期徒刑以上之罪，無論依修正
       前或修正後之規定均構成累犯，即無有利或不利之情形
       ，無庸為新舊法之比較（最高法院97年第2次刑事庭決議
       ）。
十三、撤銷改判之理由：
      原審判決以被告丙○○、甲○○及乙○○○罪嫌不足而為
      無罪判決，固非無見。惟查：被告丙○○、甲○○及乙○○○上開交付、行求賄賂之犯行，罪證明確，原審認不能
      證明而為無罪判決，即有不合。檢察官此部分上訴意旨以
      原審之採證違誤等語指摘原審判決不當，為有理由，自應
      由本院撤銷改判，以期適法。
十四、量刑：
（一）爰審酌被告丙○○為求順利當選，對有投票權人，交付、
      行求烏麻油禮盒為賄賂，約使投票權一定之行使，敗壞選
      風，而經查獲受賄者僅十人，人數不多，對選舉結果影響
      有限，就其犯罪動機、目的、手段、所生危害、犯後否認
      犯行及檢察官之求刑等一切情狀，對被告丙○○量處有期
      徒刑一年，併依公職人員選舉罷免法第九十八條第三項規
      定，宣告褫奪公權二年。又被告上開所宣告之刑，合於中
      華民國九十六年罪犯減刑條例第二條第一項、第十四條減
      刑條件，爰依法就被告所宣告之刑，減為有期徒刑六月，
      褫奪公權減為一年，並就減刑後所處徒刑，併諭知易科罰
      金之折算標準（即以銀元三百元即新台幣九百元折算一日
      ）。
（二）爰審酌被告甲○○於偵查中已坦承犯行，其當時與被告丙○○為男女朋友之關係，僅從事依被告丙○○之指示訂購
      烏麻油禮盒之行為；被告乙○○○雖否認有賄選之意，但
      對其分送烏麻油禮盒之行為則均坦承不諱，其平日以回收
      為業，僅協助被告丙○○之印尼籍外勞分送烏麻油禮盒，
      並未收取任利益。再就其二人之犯罪動機、目的、手段、
      所生危害及檢察官之求刑等一切情狀，對被告甲○○、乙○○○均量處有期徒刑三月，並諭知其易科罰金之折算標
      準，併依公職人員選舉罷免法第九十八條第三項規定，宣
      告褫奪公權二年。又查，被告甲○○及乙○○○未曾受有
      期徒刑以上刑之宣告，有台灣高等法院被告全國前案紀錄
      表在卷可稽，被告甲○○於偵查中自白犯行，被告乙○○○現年已七十五歲，其等僅協助被告丙○○為上開行為，
      並未獲取利益，其等犯罪情節輕微，經本案偵、審程序，
      當知警惕，信無再犯之虞。本院因認其所受上開刑之宣告
      ，以暫不執行為適當，爰均依刑法第七十四條第一項第一
      款之規定併予宣告緩刑二年，以勵自新。而被告甲○○及
      乙○○○上開所宣告之刑，合於中華民國九十六年罪犯減
      刑條例第二條第一項、第十四條減刑條件，爰依法就被告
      所宣告之刑，減為有期徒刑一月又十五日，褫奪公權減為
      一年，併諭易科罰金之折算標準。另犯罪在新法施行前，
      新施行後，緩刑之宣告，應適用新法第七十四條之規定，
      又宣告緩刑之案件，依減刑條例減其宣告刑，緩刑之期間
      不在核減之列，併此敘明。
十五、沒收：
（一）依修正前公職人員選舉罷免法第九十條之一第三項規定：
      「預備或用以行求期約或交付之賄賂，不問屬於犯人與否
      ，沒收之」。刑法第一百四十三條第二項規定：「犯前項
      之罪者（指投票受賄罪），所收受之賄賂沒收之。如全部
      或一部不能沒收時，追徵其價額」。關於已交付（即已收
      受，下同）之賄賂，於公職人員選舉罷免法第九十條之一
      第三項、刑法第一百四十三條第二項，雖均有沒收之規定
      ，惟刑法第一百四十三條第二項併規定，如全部或一部不
      能沒收時，追徵其價額。亦即已交付之賄賂，依據公職人
      員選舉罷免法第九十條之一第三項規定，僅能沒收賄賂之
      原物；依據刑法第一百四十三條第二項，則於全部或一部
      不能沒收時，追徵其價額。故於行賄者、受賄者均已起訴
      之情形，依全部法優於局部法原則，該已交付之賄賂，固
      應優先適用刑法第一百四十三條第二項規定，對於受賄者
      宣告沒收，如全部或一部不能沒收時，追徵其價額。倘該
      受賄者因微罪、死亡等原因依法為不起訴處分時，已無從
      依刑法第一百四十三條第二項規定，對於受賄者宣告沒收
      、追徵；而公職人員選舉罷免法第九十條之一第三項復已
      明文規定「交付之賄賂，不問屬於犯人與否，沒收之」，
      採義務沒收主義。於此情形，即應依公職人員選舉罷免法
      第九十條之一第三項規定，對行賄者宣告沒收。（最高法
      院95年度台上字第4229號判決意旨參照）。查本件扣得被
      告共同交付如附表所示有投票權人即證人李牡丹等人所收
      受之賄賂（附表編號四除外），合計為九盒共十八瓶，而
      證人李牡丹等人均另經檢察官依刑事訴訟法為緩起訴處分
      或不起訴處分，有台灣台南地方法院檢察署九十四年度選
      偵字第二六號緩起訴及不起訴處分書在卷可稽，是上開被
      告共同交付之賄賂計烏麻油十八瓶，揆諸前揭判決意旨，
      係屬已交付之賄賂，並已扣案，自應依修正前公職人員選
      舉罷免法第九十條之一第三項規定，對於行賄者即被告三
      人宣告沒收。另未扣案如附表編號四之烏麻油二瓶，證人
      盧風發已轉送其母呂胡茶，並未扣案，而因收受者盧風發
      係犯刑法第一百四十三條第一項投票受賄罪，又經檢察官
      為緩起訴處分並未起訴，其所收受賄賂即不得依公職人員
      選舉罷免法第九十條之一第三項規定宣告沒收，故證人盧
      風發所收受之烏麻油二瓶，不諭知沒收，附此敘明。
據上論斷，應依刑事訴訟法第三百六十九條第一項前段、第三百
六十四條、第二百九十九條第一項前段，修正前公職人員選舉罷
免法第九十條之一第一項、第三項、第五項前段、第九十八條第
三項，刑法第二條第一項前段、第十一條、第二十八條、第五十
六條（修正前）、第四十七條、第四十一條第一項前段（修正前
）、第三十七條第二項，罰金罰鍰提高標準條例第二條（廢止前
），中華民國九十六年罪犯減刑條例第二條第一項第三款、第三
條第一項、第九條、第十四條，判決如主文。
本案經檢察官蘇南桓到庭執行職務。
中    華    民    國    97    年     7    月     15     日
                  刑事第二庭    審判長法  官  葉居正
                                      法  官  洪碧雀
                                      法  官  吳勇輝
以上正本證明與原本無異。
如不服本判決，應於收受本判決後十日內向本院提出上訴書狀。
其未敘述上訴理由者並得於提起上訴後十日內向本院補提理由書
狀（均須按他造當事人之人數附繕本）「切勿逕送上級法院」。
                                      書記官  李良倩
中    華    民    國    97    年     7    月     15     日
附錄所犯法條：
（修正前）公職人員選舉罷免法第九十條之一第一項：
對於有投票權之人，行求期約或交付賄賂或其他不正利益，而約
其不行使投票權或為一定之行使者，處五年以下有期徒刑，得併
科新台幣四十萬元以上四百萬元以下罰金。
附表：
    ┌──┬───┬───┬──────┬──┬──┬─────────┐
    │編號│有投票│地  址│分受麻油禮盒│麻油│行為│附              註│
    │    │權人  │      │之時間及方式│數量│態樣│                  │
    ├──┼───┼───┼──────┼──┼──┼─────────┤
    │  1 │李牡丹│台南市│94年7至9月間│2 瓶│行求│李牡丹另為不起訴處│
    │    │      │安南區│某日乙○○○│    │    │分                │
    │    │      │長溪路│所交付。    │    │    │                  │
    │    │      │1段407│            │    │    │                  │
    │    │      │巷102 │            │    │    │                  │
    │    │      │弄2號 │            │    │    │                  │
    │    │      │      │            │    │    │                  │
    ├──┼───┼───┼──────┼──┼──┼─────────┤
    │  2 │李壁君│台南市│94年7至9月間│2 瓶│行求│李壁君另為不起訴處│
    │    │      │安南區│某日乙○○○│    │    │分                │
    │    │      │長溪路│所給，陳賴來│    │    │                  │
    │    │      │1段407│于表示係劉益│    │    │                  │
    │    │      │巷102 │昌所贈送。  │    │    │                  │
    │    │      │弄3號 │            │    │    │                  │
    │    │      │      │            │    │    │                  │
    ├──┼───┼───┼──────┼──┼──┼─────────┤
    │  3 │蘇金蘭│台南市│94年7至9月間│2 瓶│交付│蘇金蘭另為緩起訴處│
    │    │      │安南區│某日乙○○○│    │    │分                │
    │    │      │長溪路│所給，陳賴來│    │    │                  │
    │    │      │1段407│于表示係因劉│    │    │                  │
    │    │      │巷102 │益昌要選市議│    │    │                  │
    │    │      │弄4號 │員送的。    │    │    │                  │
    │    │      │      │            │    │    │                  │
    ├──┼───┼───┼──────┼──┼──┼─────────┤
    │  4 │盧風發│台南市│94年7至9月間│2 瓶│交付│麻油 2瓶已轉送其母│
    │    │      │安南區│某日乙○○○│    │    │呂胡茶，盧風發另為│
    │    │      │長溪路│所給，陳賴來│    │    │緩起訴處分        │
    │    │      │1段407│于表示選舉要│    │    │                  │
    │    │      │巷102 │幫忙，是劉益│    │    │                  │
    │    │      │弄5號 │昌的外勞拿來│    │    │                  │
    │    │      │      │送的。      │    │    │                  │
    ├──┼───┼───┼──────┼──┼──┼─────────┤
    │  5 │鄭雪  │台南市│94年7至9月間│2 瓶│行求│鄭雪另為不起訴處分│
    │    │      │安南區│某日陳賴來送│    │    │                  │
    │    │      │長溪路│至門口      │    │    │                  │
    │    │      │1段407│            │    │    │                  │
    │    │      │巷102 │            │    │    │                  │
    │    │      │弄6號 │            │    │    │                  │
    │    │      │      │            │    │    │                  │
    ├──┼───┼───┼──────┼──┼──┼─────────┤
    │  6 │楊秋蓮│台南市│94年7至9月間│2 瓶│交付│楊秋蓮另為緩不起訴│
    │    │      │安南區│某日乙○○○│    │    │處分              │
    │    │      │長溪路│所給，陳賴來│    │    │                  │
    │    │      │1段407│于表示是劉益│    │    │                  │
    │    │      │巷102 │昌要給她的。│    │    │                  │
    │    │      │弄7號 │            │    │    │                  │
    │    │      │      │            │    │    │                  │
    ├──┼───┼───┼──────┼──┼──┼─────────┤
    │  7 │林菊  │台南市│94年7至9月間│2 瓶│行求│由無投票權之王萬春│
    │    │      │安南區│某日，丙○○│    │    │收受，林菊、王萬春│
    │    │      │長溪路│雇用之外勞欲│    │    │均另為不起訴處分  │
    │    │      │1段407│交付該住戶有│    │    │                  │
    │    │      │巷102 │投票權人，由│    │    │                  │
    │    │      │弄8號 │林菊前夫王萬│    │    │                  │
    │    │      │      │春收受。    │    │    │                  │
    ├──┼───┼───┼──────┼──┼──┼─────────┤
    │  8 │翁志仁│台南市│94年7至9月間│2 瓶│交付│翁志仁另為緩不起訴│
    │    │      │安南區│，發現門口有│    │    │處分              │
    │    │      │長溪路│放兩瓶麻油，│    │    │                  │
    │    │      │1段407│詢問乙○○○│    │    │                  │
    │    │      │巷102 │後得知係劉益│    │    │                  │
    │    │      │弄11號│昌為競選所贈│    │    │                  │
    │    │      │      │            │    │    │                  │
    ├──┼───┼───┼──────┼──┼──┼─────────┤
    │ 9  │陳明諺│台南市│94年7至9月間│2 瓶│行求│由無投票權人陳賴來│
    │    │      │安南區│某日，丙○○│    │    │于代為收受，陳明諺│
    │    │      │長溪路│雇用之外勞攜│    │    │不知情，乙○○○收│
    │    │      │1段407│帶數麻油禮盒│    │    │受賄賂部分另為不起│
    │    │      │巷102 │前往乙○○○│    │    │訴處分。          │
    │    │      │弄12號│住處，表示一│    │    │                  │
    │    │      │      │盒給乙○○○│    │    │                  │
    │    │      │      │，其餘的請陳│    │    │                  │
    │    │      │      │賴來于分送鄰│    │    │                  │
    │    │      │      │居或讓鄰居自│    │    │                  │
    │    │      │      │行前往領取。│    │    │                  │
    ├──┼───┼───┼──────┼──┼──┼─────────┤
    │ 10 │沈松茂│台南市│94年7至9月間│2 瓶│交付│沈松茂另為緩不起訴│
    │    │      │安南區│某日，丙○○│    │    │處分              │
    │    │      │長溪路│之外勞拿來贈│    │    │                  │
    │    │      │1段407│送的。      │    │    │                  │
    │    │      │巷102 │            │    │    │                  │
    │    │      │弄13號│            │    │    │                  │
    │    │      │      │            │    │    │                  │
    └──┴───┴───┴──────┴──┴──┴─────────┘


司法院資訊處製作；財團法人民間司法改革基金會備份。
